【裁判字號】    95,訴,476
【裁判日期】    950413
【裁判案由】    違反電信法等
【裁判全文】
臺灣臺中地方法院刑事判決               95年度訴字第476號
公  訴  人  臺灣臺中地方法院檢察署檢察官
被      告  戊○○
                    國民
上列被告因違反電信法等案件，經檢察官提起公訴（九十四年度
偵緝字第一四七六號），本院合議庭裁定改以簡式審判程序審理
，判決如下：
    主    文
戊○○連續意圖為自己不法之利益，以無線方式盜用他人電信設
備通信，累犯，處有期徒刑伍月；扣案之序號為0000000
00000000號行動電話機具壹支，沒收。又連續意圖為自
己不法之所有，而侵占對於業務上所持有之物，累犯，處有期徒
刑捌月。應執行有期徒刑拾壹月，扣案之序號為0000000
00000000號行動電話機具壹支，沒收。
    犯罪事實
一、戊○○前於民國九十一年間，因違反毒品危害防制條例案件
    ，經本院判處有期徒刑三月確定，甫於九十二年九月二十四
    日執行完畢。
二、詎戊○○仍不知悔改，於九十三年十一月五日上午十時許，
    在臺中市建國市場，拾得丙○○所申請使用之和信電訊股份
    有限公司（下稱和信電訊）電話號碼0000－00000
    0號行動電話ＳＩＭ卡一張（前於同年月四日，在不詳地點
    遺失）後，即意圖為自己不法之所有，而將之侵占入己，嗣
    更進而基於意圖使自己得以使用上開行動電話號碼而免繳租
    金、通話費等不法利益之概括犯意，自九十三年十一月五日
    下午六時零一分起至同年十二月七日下午一時三十分止，將
    上開行動電話ＳＩＭ卡插入其所有，序號為0000000
    00000000號之行動電話機具後，分別在臺中縣、市
    各地，以上開行動電話撥號啟動ＳＩＭ卡內含屬電腦電磁紀
    錄之電子序號及內碼，向和信電訊傳送無線電磁訊號，隱瞞
    其非合法使用人之事實，撥打親友所使用之電話多次，使和
    信電訊各基地臺之電腦網路交換系統陷於錯誤，誤以為是合
    法使用者之行動電話所撥打，而予以接收通信，並列帳於丙○○名下，以此無線之方式，連續盜用他人電信設備通信，
    並因而獲得免付電話費用合計新臺幣（下同）三萬四千六百
    五十九元之不法利益。嗣和信電訊客服人員因上開門號通話
    量暴增，而向丙○○確認，丙○○乃報警處理，經警過濾上
    開期間內之通話對象後，而循線查悉上情。
三、又戊○○於自九十三年四月二十四日（起訴書誤載為九十三
    年六月三十日）起至同年六月三十日止，受僱於國寶書局擔
    任業務員，負責國寶書局於彰化地區之高中、國中發送書籍
    及收取書籍費用，並於收款當日將所收款項繳回國寶書局由
    會計王秀月收執之業務，為從事業務之人。竟因缺錢花用，
    而基於意圖為自己不法所有之概括犯意，分別於附表所示之
    時間，利用其向如附表所示學校及教師收取書籍費用之機會
    ，將其業務上所收取各如附表所示之書籍費用，共計為十一
    萬四千八百四十元，變易持有為所有之意，未依規定於當日
    繳回國寶書局，而侵占入己。嗣戊○○於同年六月下旬因業
    績未達國寶書局規定而離職，經國寶書局委派陳議鴻承接戊○○業務，再向如附表所示之學校及教師收取書籍費用時，
    始查悉上情。
四、案經丙○○訴由內政部警政署電信警察隊第二中隊移送及國
    寶書局負責人甲○○訴由臺中市警察局第二分局報請臺灣臺
    中地方法院檢察署檢察官偵查起訴。
    理    由
一、訊據被告戊○○對於上揭犯罪事實坦承不諱，且查：
  (一)如犯罪事實欄二、所示之犯罪事實部分，並經證人即告訴人
    丙○○於警詢及本院準備程序時、證人即被告女友楊詠惠於
    警詢時證述綦詳，且有證人楊詠惠申請使用之行動電話基本
    資料、0000000000號行動電話門號九十三年十一
    月及十二月之電信費帳單、通話明細、雙向通聯紀錄各一份
    在卷足憑，並有被告所有供盜用證人丙○○所租用上開門號
    ＳＩＭ卡之序號為000000000000000號行動
    電話機具扣案可資佐證。
  (二)如犯罪事實欄三、所示之犯罪事實部分，亦經證人即告訴人
    乙○○於警詢及偵查時、證人即告訴人甲○○於偵查及本院
    準備程序時、證人即國寶書局會計王秀月、職員陳議鴻、員
    林國中教師游芷芸於偵查中均證述甚明，並有被告收款後交
    付予二林高中教師呂殊美、陽明國中教師黃勳傑、證人游芸
    芷之免用統一發票收據及國寶書局團購書款收入明細報表各
    五張、請款對帳單、工作表、被告履歷表各一份在卷可憑。
  (三)綜上所陳，足認被告之自白與事實相符，而堪以採信。是本
    件事證明確，被告侵占遺失物、違反電信法及業務侵占犯行
    均堪認定，應予依法論科。
二、核被告如犯罪事實欄二所為，係犯電信法第五十六條第一項
    之意圖為自己不法利益盜用他人電信設備通信罪及刑法第三
    百三十七條之侵占遺失物罪；又被告如犯罪事實三所為，係
    犯刑法第三百三十六條第二項之業務侵占罪。按電信法第五
    十六條第一項之罪，以意圖為自己或第三人不法之利益，使
    用有線、無線或其他電磁方式，盜接或盜用他人電信通信設
    備為要件，該罪之處罰詐得免繳電信通信費用之不法利益規
    定，乃刑法詐欺得利罪之特別法，依特別法優於普通法之原
    則，自毋庸再論以刑法詐欺得利罪（最高法院八十八年度臺
    非字第四三號判決意旨及八十八年一月十九日八十八年度第
    一次刑事庭會議紀錄決議參照）。被告多次盜用他人電信設
    備通信而詐得免付行動電話費及多次業務侵占等犯行，均時
    間緊接，且各觸犯構成要件相同之罪名，顯係基於概括之犯
    意反覆為之，均應依刑法第五十六條連續犯之規定，各論以
    一罪，並均依法加重其刑。被告侵占告訴人丙○○遺失之行
    動電話ＳＩＭ卡後復持以盜打電話，其所犯侵占遺失物罪與
    意圖為自己不法利益盜用他人電信設備通信罪二罪間，有方
    法結果之牽連關係，應依刑法第五十五條之規定從一重之意
    圖為自己不法利益盜用他人電信設備通信罪論處。被告所犯
    上開意圖為自己不法利益盜用他人電信設備通信罪及業務侵
    占等二罪，犯意各別，行為互殊，應予分論併罰。又被告前
    於九十一年間，因違反毒品危害防制條例案件，經本院判處
    有期徒刑三月確定，甫於九十二年九月二十四日執行完畢，
    有卷附之臺灣臺中地方法院檢察署刑案資料查註紀錄表及臺
    灣高等法院被告前案紀錄表各一份可按，其於有期徒刑執行
    完畢後五年內，再犯本件有期徒刑以上之二罪，均為累犯，
    應依法遞加重其刑。爰審酌被告正值壯盛之年，不思自食其
    力，竟於拾得告訴人丙○○遺失之行動電話ＳＩＭ卡後，為
    圖一時方便及貪圖不法利益將之侵占入己並盜打使用，徒增
    告訴人丙○○生活不便，盜打之金額非低；又利用職務上經
    手被害人國寶書局貨款之機會，任意將之侵占入己，造成國
    寶書局財產上之損害，惟念其於本院審理時已分別與告訴人
    丙○○、甲○○成立和解，約定分期賠償其等所受損害，且
    於本院審理時終能坦承一切犯行，態度尚稱良好等一切情狀
    ，分別量處如主文所示之刑，並定其應執行之刑，以示懲儆
    。
三、末查扣案之序號為000000000000000號行動
    電話機具，係被告所有且為其犯本件違反電信法之罪所使用
    之電信器材，業如前述，爰依電信法第六十條規定宣告沒收
    。
據上論斷，應依刑事訴訟法第二百七十三條之一第一項、第二百
九十九條第一項前段，電信法第五十六條第一項、第六十條，刑
法第十一條、第五十六條、第三百三十六條第二項、第三百三十
七條、第五十五條、第四十七條、第五十一條第五款，罰金罰鍰
提提高標準條例第一條前段，判決如主文。
本案經檢察官丁○○到庭執行職務。
中    華    民    國    95    年    4     月    13    日
                    刑事第三庭  法  官  郭 妙 俐
上正本證明與原本無異。
如不服本判決，應於判決送達後十日內向本院提出上訴狀，上訴
於臺灣高等法院臺中分院( 須附繕本 )。
                                書記官  陳 玉 芬
中    華    民    國    95    年    4     月    13    日
附表
┌──┬────┬─────┬─────┬───────┐
│編號│ 日  期 │ 學    校 │ 金    額 │  備     註   │
│    │        │ 教    師 │（新臺幣）│              │
├──┼────┼─────┼─────┼───────┤
│ 1. │ 6.15. │ 二林高中 │ 25,830 元│一年一班４Ｕ月│
│    │        │  呂殊美  │          │刊書款        │
├──┼────┼─────┼─────┼───────┤
│ 2. │ 6.15. │ 二林高中 │ 25,830元 │一年二班４Ｕ月│
│    │        │  呂殊美  │          │ 刊書款       │
├──┼────┼─────┼─────┼───────┤
│ 3. │ 6. │ 陽明國中 │ 29,880元 │４Ｕ月刊、雙Ｃ│
│    │        │  黃勳傑  │          │Ｄ書款        │
├──┼────┼─────┼─────┼───────┤
│ 4. │ 6. │ 員林國中 │ 33,300元 │二年十三班Ａ＋│
│    │        │  游芸芷  │          │月刊書款      │
├──┴────┴─────┴─────┴───────┤
│合計：114,840元                                       │
└───────────────────────────┘
附錄本案論罪科刑法條全文
刑法第三百三十六條
對於公務上或因公益所持有之物，犯前條第一項之罪者，處一年
以上七年以下有期徒刑，得併科五千元以下罰金。
對於業務上所持有之物，犯前條第一項之罪者，處六月以上五年
以下有期徒刑，得併科三千元以下罰金。
前二項之未遂犯罰之。
刑法第三百三十七條：
意圖為自己或第三人不法之所有，而侵占遺失物、漂流物或其他
離本人所持有之物者，處五百元以下罰金。
電信法第五十六條：
意圖為自己或第三人不法之利益，以有線、無線或其他電磁方式
，盜接或盜用他人電信設備通信者，處五年以下有期徒刑，得併
科新臺幣一百五十萬元以下罰金。
意圖供自己或第三人盜接或盜用他人電信設備通信，而製造、變
造或輸入電信器材者，處一年以上七年以下有期徒刑，得併科新
台幣三百萬元以下罰金。
意圖供第三人盜接或盜用他人電信設備通信，而販賣、轉讓、出
租或出借電信器材者，亦同。
意圖供自己或第三人犯罪之用而持有前項之電信器材者，處三年
以下有期徒刑，得併科新台幣五十萬元以下罰金。
第一項及第二項之未遂犯罰之。


司法院資訊處製作；財團法人民間司法改革基金會備份。
